【裁判字號】    89,訴,2043
【裁判日期】    900130
【裁判案由】    妨害自由
【裁判全文】
臺灣板橋地方法院刑事判決                        八十九年度訴字第二０四三號
    公  訴  人  臺灣板橋地方法院檢察署檢察官
    被      告  甲○○
右列被告因妨害自由案件，經檢察官提起公訴（八十九年度偵字第一三七七三號），
本院判決如左：
    主  文
甲○○以非法方法剝奪人之行動自由，處有期徒刑參月，如易科罰金，以參佰元折算
壹日，緩刑參年。
    事  實
一、甲○○係計程車司機，於民國八十九年六月二十七日下午四時四十五分許，駕駛
    車號七Ｌ─四九二號營業小客車，在台北縣土城市○○路與金城路口，搭載乘客
    乙○○，乙○○上車後告以目的地為台北縣板橋市○○路與永豐街口，甲○○竟
    以輕浮口氣向乙○○搭訕且不時自後視鏡打量張望乙○○，致乙○○心生畏懼，
    適該車停在台北縣青雲路與學府路口等候紅燈，乙○○遂打開車門表示欲下車並
    已將腳伸出車外，詎甲○○竟基於剝奪他人行動自由之故意，將車加速向前行駛
    ，致乙○○恐懼而哀稱「我覺得你很奇怪，我要下車」，甲○○仍不加以理會，
    繼續疾駛該車，以此方式剝奪乙○○之行動自由，致乙○○不得不搖下車窗向外
    呼救，並使用行動電話報警，惟報警電話未通，乙○○遂再以行動電話連絡律師
    朋友請求協助，甲○○始將車輛駛至台北縣警察局中和分局國光派出所，期間剝
    奪乙○○行動自由約達五分鐘。
二、案經乙○○訴由台北縣警察局中和分局報請臺灣板橋地方法院檢察署檢察官偵查
    起訴。
    理  由
一、訊據被告甲○○固坦承有駕駛計程車於前揭時地搭載乙○○且未讓乙○○下車，
    ，且乙○○在車上搖下車窗向外呼救並以行動電話向外求救，及其最後將計程車
    駛至國光派出所之事實，惟矢口否認有何剝奪乙○○行動自由之犯行，辯稱：乙
    ○○上車後表示要去中山路與永豐路口，伊認為中間路程有三種路線可選擇，伊
    不知乙○○是否熟悉路程，遂詢問乙○○是那裡人，但乙○○竟不高興而表示要
    下車，當時伊駕車在路口等候紅燈時，因旁邊有機車，伊認為乙○○突然下車會
    有危險，且乙○○未付妥車資即要下車，伊因此未立即停車使乙○○下車，後來
    乙○○未再要求下車而搖下車窗呼救並以行動電話通知律師，因乙○○說要報警
    ，伊遂將車駛往派出所云云。經查，右揭事實，業據告訴人乙○○及其代理律師
    於警訊、偵查及本院審理時指訴綦詳。又檢察官委請法務部調查局為被告及告訴
    人實施測謊鑑定結果，認為「一、乙○○稱：（一）計程車至派出所前均未靠邊
    停車，（二）計程車司機未告知其車資，經測試無情緒波動之反應，應未說謊。
    二、甲○○稱：（一）其過紅綠燈後並未停車，（二）其未告知車資。經測試無
    情緒波動之反應，應未說謊」，此有法務部調查局鑑定通知書八九陸三字第八九
    ０六六０六七號一件（在偵查卷第二三頁）可稽。按被告駕駛營業小客車載告訴
    人，雙方訂立運送契約，被告依約即應受告訴人指示運送路程及何處停車，不論
    雙方於車上有何衝突或誤解，被告不得任意違反契約，不使告訴人行使下車權利
    。本件被告駕駛計程車自青雲路與金城路口載乙○○後，僅行駛約數百公尺，停
    在青雲路與學府路口等候紅燈時，告訴人已明確表示要下車且已打開車門，被告
    竟仍執意加速行駛，不使告訴人下車，被告於通過該處路口後亦未立即靠邊停車
    ，而係加速行駛，縱告訴人搖下車窗呼喊「救命、擄人、強制」等語，被告仍無
    意停車，直至告訴人以行動電話報警及通知律師朋友後，被告始將車駛往派出所
    ，是以被告於此期間已將告訴人置於自己實力支配下而妨害其行動自由。又被告
    辯稱告訴人未付車資云云，惟查告訴人於青雲路與金城路口搭乘被告之計程車時
    ，已明確表示要前往中山路與永豐路口，詎上車後不久，車僅行駛數百公尺遠，
    至青雲路與學府路口處，告訴人即因被告之不禮貌問話而心生恐懼，欲提早結束
    運送契約，因此告訴人不可能於上車時即故意不付車資，復參酌上開測謊鑑定報
    告，被告並未告以應付車資若干，告訴人處於恐懼且急於下車情形下，尚難期待
    其先主動詢問應付車資若干，因此不得以此認為告訴人有故意不付車資。是以被
    告所辯並不可採。本件事證明確，被告犯行堪以認定。
二、核被告甲○○所為，係犯刑法第三百零二條第一項之罪。爰審酌被告品行、犯罪
    動機、目的、手段、所生危害及犯罪後已與告訴人和解之態度（有和解書一份在
    審理卷）等一切情狀，量處如主文所示之刑，並諭知易科罰金之折算標準。又被
    告前未曾受有期徒刑以上刑之宣告，此有臺灣高等法院檢察署刑案紀錄簡覆表一
    件在卷可按，其因一時失慮致罹此犯罪，犯後已與告訴人達成和解，其經此刑之
    宣告，應無再犯之虞，本院認為以暫不執行其刑為適當，爰予以宣告緩刑三年，
    以啟自新。
據上論斷，應依刑事訴訟法第二百九十九條第一項前段、刑法第三百零二條第一項、
修正後第四十一條第一項、第七十四條第一款、罰金罰鍰提高標準條例第一條前段、
第二條，判決如主文。
本案經檢察官謝岳龍到庭執行職務。
中      華      民      國      九十    年      一      月      三十    日
        臺灣板橋地方法院刑事第二庭
                                        法  官  黃  惠  瑛
右正本證明與原本無異。
如不服本判決，應於送達後十日內，向本院提出上訴狀。
                                        書記官  張  志  華
中      華      民      國      九十    年      二      月       五     日
附錄本案論罪科刑法條全文：
刑法第三百零二條
私行拘禁或以其他非法方法，剝奪人之行動自由者，處五年以下有期徒刑、拘役或三
百元以下罰金。
因而致人於死者，處無期徒刑或七年以上有期徒刑，致重傷者，處三年以上十年以下
有期徒刑。
第一項之未遂犯罰之。


司法院資訊處製作；財團法人民間司法改革基金會備份。
